臺灣臺北地方法院刑事判決　　　　　　　100年度訴字第760號
公　訴　人　臺灣臺北地方法院檢察署檢察官
被　　　告　廖秋
上列被告因違反毒品危害防制條例案件，經檢察官提起公訴（
100度毒偵字第814號），因被告於準備程序進行中就被訴事實為
有罪之陳述，且所犯非死刑、無期徒刑、最輕本刑為三年以上有
期徒刑之罪或高等法院管轄第一審案件，經告知簡式審判程序之
旨，並聽取檢察官、被告之意見後，經本院合議庭裁定由受命法
官獨任進行簡式審判程序審理，判決如下：
    主  文
廖秋施用第一級毒品，累犯，處有期徒刑玖月；又施用第二級
毒品，累犯，處有期徒刑陸月，應執行有期徒刑壹年。
    事  實
一、廖秋前於民國93年間，因施用毒品案件，經本院以93年度
    毒聲字第73號裁定送觀察、勒戒後，認無繼續施用傾向，於
    93年3月2日停止其處分之執行而出所，並由臺灣臺北地方法
    院檢察署檢察官於93年3月11日以93年度毒偵字第202號為不
    起訴處分確定。又於93年間，因(一)幫助施用毒品案件，經本
    院於94年4月13日以93年度訴字第1336號判決判處有期徒刑8
    月確定；(二)於94年間，因施用第一級、第二級毒品案件，經
    本院於94年9月30日以94年度訴字第1192號判決分別判處有
    期徒刑7月、3月，應執行有期徒刑9月確定，上開3罪經接續
    執行，於95年6月6日縮刑期滿假釋付保護管束出監，於95年
    9月30日假釋期滿，假釋未經撤銷，其未執行之刑，以已執
    行論。另於95年間，因詐欺案件，經本院於96年1月31日以9
    5年度簡字第4144號判決判處有期徒刑2月確定，因符合中華
    民國96年罪犯減刑條例之規定，再經本院以96年度聲減字第
    50號裁定減為有期徒刑1月確定，於96年7月18日縮刑期滿執
    行完畢。復於97年間，因施用第一級毒品案件，經本院於98
    年1月5日以97年度訴字第2017號判決判處有期徒刑10月確定
    ；因持有第一級毒品案件，經臺灣板橋地方法院於98年3月1
    2日以97年度簡字第8972號判決判處有期徒刑4月確定，該2
    罪經臺灣板橋地方法院以98年度聲字第3802號裁定定應執行
    刑為有期徒刑1年確定，嗣於99年6月29日縮刑期滿執行完畢
    。
二、詎廖秋仍不知悛悔，其明知海洛因、甲基安非他命係業經
    公告列為毒品危害防制條例第2條第2項第1、2款之第一、二
    級毒品，不得非法持有、施用，詎仍未戒除施用毒品習性，
    復各基於施用第一、二級毒品海洛因、甲基安非他命之犯意
    ，分別為下列犯行：
  (一)於99年10月31日中午12時15分許為警查獲採尿前26小時內之
    某時（應扣除為警逮捕至採尿時止人身自由受公權力拘束無
    從施用毒品之時間），在臺北市某不詳處所，以將海洛因置
    於針筒內加水稀釋注射之方式，施用第一級毒品海洛因1次
    。
  (二)於99年10月31日中午12時15分許為警查獲採尿前96小時內之
    某時（應扣除為警逮捕至採尿時止人身自由受公權力拘束無
    從施用毒品之時間），在臺北市某不詳處所，以將第二級毒
    品甲基安非他命置於玻璃球內用火燒烤吸食其所產生煙霧之
    方式，施用第二級毒品甲基安非他命1次。嗣於99年10月31
    日上午10時50分許，其因行跡可疑，復係毒品治安顧慮人口
    ，為警在新北市永和區○○○路○段堤頂道路抽水站旁盤查
    ，並經警方徵得其同意採尿送驗，送驗結果呈鴉片類（嗎啡
    、可待因）、安非他命類（安非他命、甲基安非他命）陽性
    反應，始悉上情。
三、案經新北市政府警察局永和分局報請臺灣板橋地方法院檢察
    署呈請臺灣高等法院檢察署令轉臺灣臺北地方法院檢察署檢
    察官偵查起訴。被告於本院準備程序進行中，就被訴事實均
    為有罪之陳述，經本院告知簡式審判程序意旨，並聽取公訴
    人及被告之意見後，本院合議庭裁定由受命法官獨任依簡式
    審判程序審理。
    理  由
一、訊據被告廖秋對於上揭時、地，分別施用海洛因、甲基安
    非他命各1次之犯罪事實均坦承不諱（見本院100年6月28日
    準備程序筆錄及審判筆錄），又被告於99年10月31日為警查
    獲後，經警所採集之尿液經送臺灣檢驗科技股份有限公司以
    ＥＩＡ酵素免疫分析法初步檢驗，並以ＧＣ/ＭＳ氣相層析/
    質譜儀法確認檢驗之結果，呈鴉片類（嗎啡、可待因）及安
    非他命類（甲基安非他命、安非他命）陽性反應之情，有該
    公司於99年11月17日出具之濫用藥物檢驗報告（尿液檢體編
    號：F000-0000號）、臺北縣政府警察局永和分局毒品案被
    移送者姓名及代碼對照表各1紙在卷可稽（見臺灣板橋地方
    法院檢察署100年度毒偵字第1256號偵查卷宗第7頁、第8頁
    ），足徵被告前開出於任意性之自白與事實相符，堪以採信
    。本案事證明確，被告犯行均堪以認定，均應依法論科。
二、按施用第一、二級毒品為犯罪行為，毒品危害防制條例第10
    條定有處罰明文。故施用第一、二級毒品者，依前揭規定本
    應科以刑罰。惟基於刑事政策，對合於一定條件之施用者，
    則依同條例第20條、第23條之規定，施以觀察、勒戒及強制
    戒治之保安處分。又毒品危害防制條例於92年7月9日修正公
    布，自93年1月9日施行，其中第20條、第23條將施用毒品之
    刑事處遇程序，區分為「初犯」及「五年內再犯」、「五年
    後再犯」。依其立法理由之說明：「初犯」，經觀察、勒戒
    或強制戒治後，應為不起訴處分或不付審理之裁定；經觀察
    、勒戒或強制戒治執行完畢釋放後，「五年內再犯」者，因
    其再犯率甚高，原實施之觀察、勒戒及強制戒治既已無法收
    其實效，爰依法追訴或裁定交付審理。至於經觀察、勒戒或
    強制戒治執行完畢釋放後，「五年後再犯」者，前所實施之
    觀察、勒戒或強制戒治已足以遮斷其施用毒品之毒癮，為期
    自新及協助其斷除毒癮，仍適用「初犯」規定，先經觀察、
    勒戒或強制戒治之程序。從而依修正後之規定，僅限於「初
    犯」及「五年後再犯」二種情形，始應先經觀察、勒戒或強
    制戒治程序。倘被告於五年內已再犯，經依法追訴處罰，縱
    其第三次（或第三次以上）再度施用毒品之時間，在初犯經
    觀察、勒戒或強制戒治執行完畢釋放五年以後，已不合於「
    五年後再犯」之規定，且因已於「五年內再犯」，顯見其再
    犯率甚高，原實施觀察、勒戒或強制戒治，已無法收其實效
    ，即應依該條例第10條處罰（最高法院97年度第5次刑事庭
    會議決議意旨可資參照）。查被告93年3月2日經觀察、勒戒
    執行完畢釋放出所後，5年內已多次再犯施用毒品之罪，且
    業經依法追訴處罰（詳如事實欄一所示）乙情，有臺灣高等
    法院被告前案紀錄表1份附卷可考，是本案犯罪時間固在上
    開初次觀察、勒戒執行完畢5年後，惟此與「五年後再犯」
    之情形有別，自無再經觀察勒戒、強制戒治之必要，依法應
    逕予追訴處罰。
三、復按海洛因、甲基安非他命分別係毒品危害防制條例第2條
    第2項第1款、第2款所定之第一級、第二級毒品，不得非法
    持有、施用。核被告所為，就事實欄二、(一)部分，係犯毒品
    危害防制條例第10條第1項之施用第一級毒品罪；就事實欄
    二、(二)部分，係犯同條例第10條第2項之施用第二級毒品罪
    。其持有第一級毒品海洛因、第二級毒品甲基安非他命之低
    度行為，各為施用之高度行為所吸收，均不另論罪。被告前
    開施用第一級毒品及施用第二級毒品之犯行，犯意各別，行
    為互殊，應予分論併罰。又被告有如事實欄一所載之犯罪科
    刑及刑之執行紀錄，有臺灣高等法院被告前案紀錄表1份在
    卷可稽，其受有期徒刑執行完畢後，5年以內均故意再犯本
    案有期徒刑以上之罪，均屬累犯，均應依刑法第47條第1項
    前段規定加重其刑。爰審酌被告前經觀察、勒戒後，猶未戒
    除施用毒品惡習，多次再行施用毒品，素行不佳，足徵其自
    我檢束能力低弱，惟其施用毒品係戕害自身健康，且犯後坦
    承犯行，及其犯罪之動機、目的、手段等一切情狀，分別量
    處如主文所示之刑，並定其應執行之刑，以資懲儆。又按行
    為人所犯為數罪併罰，其中之一罪雖得易科罰金，但因與不
    得易科之他罪合併處罰之結果，於定執行刑時，祇須將各罪
    之刑合併裁量，不得易科罰金合併執行（司法院大法官會議
    釋字第144號解釋意旨參照）。是被告所犯施用第二級毒品
    之罪雖得易科罰金，但因與不得易科之施用第一級毒品之罪
    合併處罰之結果，本院於定執行刑時，自不得諭知易科罰金
    ，併此敘明。
據上論斷，應依刑事訴訟法第273條之1第1項、第299條第1項前
段，毒品危害防制條例第10條第1項、第2項，刑法第11條前段、
第47條第1項、第51條第5款，判決如主文。
本案經檢察官吳曉婷到庭執行職務。
中    華    民    國   100    年    6     月    30    日
                  刑事第十庭  法  官  謝昀璉
上正本證明與原本無異。
如不服本判決應於收受送達後10日內向本院提出上訴書狀，並應
敘述具體理由；其未敘述上訴理由者，應於上訴期間屆滿後20日
內向本院補提理由書（均須按他造當事人之人數附繕本）「切勿
逕送上級法院」。
                              書記官  鄭雅文
中    華    民    國   100    年    7     月    1     日
附錄法條：毒品危害防制條例第10條第1 項、第2 項。
毒品危害防制條例第10條
施用第一級毒品者，處6 月以上5 年以下有期徒刑。
施用第二級毒品者，處3 年以下有期徒刑。